【裁判字號】    98,交抗,240
【裁判日期】    980526
【裁判案由】    聲明異議
【裁判全文】
臺灣高等法院高雄分院刑事裁定         98年度交抗字第240號
抗  告  人
即受處分人  甲  ○
上列抗告人因違反道路交通管理處罰條例聲明異議案件，不服臺
灣高雄地方法院中華民國98年4 月15日裁定（98年度交聲字第52
6 號），提起抗告，本院裁定如下：
    主  文
抗告駁回。
    理  由
一、本院審理結果，認原審上開裁定認事、用法，均無違誤應予
    維持，並引用原審上開裁定之理由，如附件所示。
二、抗告意旨略以：抗告人即受處分人甲○於85年間因遭前夫家
    暴且拒不給付扶養費，抗告人僅得攜子返回娘家，獨自工作
    扶養小孩，亦因此無法在原戶籍地居住，致接到罰單已逾期
    ，抗告人係屬肢障人士，且於98年2 月返回戶籍地與前夫辦
    理離婚，請求法院網開一面，為此提起抗告等語。
三、經查本件抗告人所有之車牌號碼698-CTZ 號重型機車，確有
    駕車行經有燈光號誌管制之交叉路口闖紅燈（含紅燈左轉）
    之違規事實，又原舉發機關對抗告人所為之公示送達程序及
    原處分機關對抗告人所為之裁罰期限，均無違反相關規定等
    情，均據原審裁定詳加敘明，本件抗告意旨所陳上情，無從
    認定抗告人即無本件交通違規，從而原審因認原處分機關依
    據道路交通管理處罰條例第53條第1 項、第63條第1 項，裁
    處罰鍰新台幣4,500 元，並記違規點數3 點，核無違誤，依
    據道路交通案件處理辦法第19條，裁定駁回抗告人於原審之
    聲明異議，經核於法尚無不合。抗告人仍執前詞提起抗告，
    並無理由，應予駁回。
據上論結，依道路交通案件處理辦法第26條，刑事訴訟法第412
條，裁定如主文。
中    華    民    國    98    年    5     月    26    日
                刑事第一庭  審判長法  官  郭雅美
                                  法  官  徐美麗
                                  法  官  張意聰
以上正本證明與原本無異。
本裁定不得再抗告。
中    華    民    國    98    年    5     月    26    日
                                  書記官  陳金
附件：
臺灣高雄地方法院交通事件裁定         98年度交聲字第526號
原處分機關  交通部公路總局高雄區監理所旗山監理站
異  議  人
即受處分人  甲○    女  50歲（民國○○年○月○○日生）
                    身分證統一編號：Ｚ000000000號
                    住高雄縣梓官鄉○○路397巷40之3號
上列受處分人因聲明異議案件，對於交通部公路總局高雄監理所
旗山監理站98年2 月17日所為之處分（原處分：旗監違字第裁85
-BD0000000號），聲明異議，本院裁定如下：
    主  文
異議駁回。
    理  由
一、原處分意旨略以：異議人即受處分人甲○（下稱異議人）所
    有之車牌號碼698-CTZ 號重型機車，於民國97年8 月20日9
    時許，在高雄市○○路宏楠社區前，有「駕車行經有燈光號
    誌管制之交叉路口闖紅燈（含紅燈左轉）」之違規，經當場
    採證照相，故以逕行舉發方式製作高雄市政府警察局97年9
    月8 日高市警交相字第BD0000000 號舉發違反道路交通管理
    事件通知單（下稱舉發通知單），舉發上開違規，並將該舉
    發通知單掛號郵寄車籍地，因遷移不明遭退件，舉發單位遂
    於97年9 月30日辦理公示送達，嗣原處分機關依據道路交通
    管理處罰條例第53條第1 項、第63條第1 項及違反道路交通
    管理事件統一裁罰基準及處理細則第43條、第44條、第67條
    ，於98年2 月17日作成旗監違字第裁85-BD0000000號裁決書
    ，裁處罰鍰新臺幣（下同）4,500 元，並記違規點數3 點等
    語。
二、聲明異議意旨略以：異議人於違規當時並未遭警察攔下舉發
    ，事後亦未曾收受舉發通知書及舉發照片，況原處分機關裁
    罰之時，亦已逾越違反道路交通管理事件統一裁罰基準及處
    理細則第44條之期限，是原處分於法有違，爰請求撤銷原處
    分云云。
三、按汽車駕駛人，行經有燈光號誌管制之交岔路口闖紅燈者，
    處新臺幣1,800 元以上5,400 元以下罰鍰，為道路交通管理
    處罰條例第53條第1 項所明文。另按汽車駕駛人闖紅燈或平
    交道、經以科學儀器取得證據資料證明其行為違規，當場不
    能或不宜攔截製單舉發者，得逕行舉發，為道路交通管理處
    罰條例第7 條之2 第1 項第1 款、第7 款所明文。次按逕行
    舉發者，應按已查明之資料填註車牌號碼、車輛種類、車主
    姓名或地址，並於通知單上方空白處加註逕行舉發之文字後
    ，由舉發機關送達被通知人，違反道路交通管理事件統一裁
    罰基準及處理細則第11條第1 項第4 款訂有明文。再按處理
    違反道路交通管理處罰條例之事件，有關文書送達之程序，
    依行政程序法之規定，違反道路交通管理事件統一裁罰基準
    及處理細則第5 條訂有明文。次按當事人變更其送達之處所
    而不向行政機關陳明，致有應為送達之處所不明者，行政機
    關得依職權命為公示送達，行政程序法第78條第3 項復規定
    甚詳。至送達，不能依前2 條規定（行政程序法第72條之普
    通送達、第73條之補充送達及留置送達）為之者，得將文書
    寄存送達地之地方自治或警察機關，並作送達通知書兩份，
    一份黏貼於應受送達人住居所、事務所、營業所或其就業處
    所門首，另一份交由鄰居轉交或置於該送達處所信箱或其他
    適當位置，以為送達；前項情形，由郵政機關為送達者，得
    將文書寄存於送達地之郵政機關；行政程序法第74條第1 項
    、第2 項雖定有明文；然行政機關為寄存送達之前提，必為
    應受送達人仍係居住於應受送達處所，且無法依照上開普通
    、補充及留置等送達方式送達者，始能予以寄存送達，假若
    應受送達人之住所已非在該原先之應受送達處所，而應受送
    達人亦未向該管行政機關陳報變更後之應受送達處所，則於
    此情形下，行政機關應係依照前述公示送達之相關規定以為
    送達，而不能逕以寄存送達之方式為之。復按違反道路交通
    管理事件行為人，未依規定自動繳納罰鍰，或未依規定到案
    聽候裁決，處罰機關應依基準表於通知單送達且逾越應到案
    期限60日之3 個月內，逕行裁決之，為違反道路交通管理事
    件統一裁罰基準及處理細則第44條第1 項本文所明文。
四、經查，異議人所有之車牌號碼698-CTZ 號重型機車，於97年
    8 月20日9 時許，在高雄市○○路宏楠社區前，有「駕車行
    經有燈光號誌管制之交叉路口闖紅燈（含紅燈左轉）」之違
    規經照相採證等情，為異議人所不爭執，並有採證照片2 張
    在卷可稽（見本院卷第4 頁），應堪認定。再查，本件違規
    事實既係屬駕車行經有燈光號誌管制之交叉路口闖紅燈（含
    紅燈左轉）並經照相採證，而為當場不能或不宜攔截製單舉
    發之情形，觀之為道路交通管理處罰條例第7 條之2 第1 項
    第1 款、第7 款之規定，舉發員警未予欄停開單而予以逕行
    舉發，於法並無不合，是異議人主張：異議人於違規當時並
    未遭警察攔下舉發，於法有違云云，自有誤會。再者，上開
    交通違規，並由高雄市政府警察局交通警察大隊員警製作高
    雄市政府警察局97年9 月8 日高市警交相字第BD0000000 號
    舉發違反道路交通管理事件通知單舉發，並依異議人當時車
    籍地「高雄縣內門鄉永富村龍山18-1號」郵務送達，嗣因查
    為遷移不明而無法送達，從而改以公告公示送達，有高雄市
    政府警察局97年9 月30日高市警交字第0970057768號函、同
    局97年9 月30日高市警交字第0970057768號公告、高雄市政
    府交通警察大隊98年2 月13日高市警交三字第0980003521號
    含等各1 份在卷可稽（見本院卷第5 頁、第8 頁、第16頁至
    第19頁）。而觀之異議人個人基本資料查詢結果、全戶戶籍
    資料查詢結果、遷徙紀錄資料查詢結果所示，上揭舉發通知
    單送達當時，異議人之戶籍地亦為上開車籍地，是由上事證
    ，足認異議人應受送達之處所不明，舉發機關自得依上開規
    定，對異議人為公示送達，是本件之公示送達程序，依上揭
    說明並無不合法之處。次按依道路交通管理處罰條例第92條
    第3 項之授權所訂定之「違反道路交通管理事件統一裁罰基
    準及處理細則」，係為便利公路主管機關及警察機關於處理
    違反道路交通管理事件能有統一之程序及裁罰標準而訂定之
    行政規則；而該細則第44條第1 項有關違反道路交通管理事
    件行為人，未依規定自動繳納罰鍰，或未依規定到案聽候裁
    決，處罰機關應於逾越應到案期限60日之3 個月內依標準表
    逕行裁決之規定，僅在促使各處罰機關儘速處理，以免形成
    法律關係不確，無法達成交通管理之行政目的，並同時保障
    人民權益，是該細則第44條第1 項之規定應係裁決機關內部
    控管執行依據之訓示規定，若有遲誤，不生不得裁決之效果
    （臺灣高等法院90年度交抗字第383 號交通事件裁定參照）
    ，是裁決效力要無因裁決機關逾越上揭期間為裁決而有所影
    響之餘地；況上揭舉發通知單所載應到案日期為97年10月20
    日，依據上揭違反道路交通管理事件統一裁罰基準及處理細
    則第44條第1 項本文規定，原處分機關應於97年10月20日後
    60日起之3 個月內即98年3 月19日前逕行裁決，而關於本件
    裁決書係於該日前即98年2 月17日做出裁決並於98年2 月23
    日送達乙情，有該裁決書及送證證書在卷可查（見本院卷第
    6 頁、第7 頁），是異議人主張本件裁決有違上揭規定，尚
    有誤會。
五、綜上所述，異議人所有之車牌號碼698-CTZ 號重型機車確有
    上開「駕車行經有燈光號誌管制之交叉路口闖紅燈（含紅燈
    左轉）」之違規事實，原處分機關據以裁處異議人4,500 元
    之罰鍰，依法並無不當，異議人所為異議為無理由，應予駁
    回。
六、據上論斷，應依道路交通案件處理法第19條，裁定如主文。
中    華    民    國    98    年    4     月    15    日
                      交通法庭    法  官  王參和
以上正本證明與原本無異。
如不服本裁定，應於收受送達後5 日內向本院提出抗告狀。
中    華    民    國    98    年    4     月    16    日
                                  書記官  陳惠玲


司法院資訊處製作；財團法人民間司法改革基金會備份。
